【裁判字號】    98,台上,5817
【裁判日期】    981008
【裁判案由】    違反槍砲彈藥刀械管制條例等罪
【裁判全文】
最高法院刑事判決            九十八年度台上字第五八一七號
上  訴  人  甲○○
            乙○○
上 列一 人
選任辯護人  呂翊丞律師
上列上訴人等因違反槍砲彈藥刀械管制條例等罪案件，不服台灣
高等法院中華民國九十八年七月二十三日第二審判決（九十八年
度上訴字第一二三二號，起訴案號：台灣宜蘭地方法院檢察署九
十七年度偵字第二０四七號），提起上訴，本院判決如下：
    主  文
上訴駁回。
    理  由
一、關於非法持有手槍部分：
按刑事訴訟法第三百七十七條規定：上訴於第三審法院，非以判
決違背法令為理由，不得為之；是提起第三審上訴，應以原判決
違背法令為理由，係屬法定要件。如果上訴理由書狀並未依據卷
內訴訟資料，具體指摘原判決不適用何種法則或如何適用不當，
或所指摘原判決違法情事，顯與法律規定得為第三審上訴理由之
違法情形不相適合時，均應認其上訴為違背法律上之程式，予以
駁回。本件原判決認定上訴人甲○○、乙○○有其事實欄所載共
同非法持有手槍、子彈之犯行，因而維持第一審依想像競合犯關
係從一重論上訴人二人以共同犯非法持有手槍罪，均累犯，處甲
○○有期徒刑六年二月、乙○○有期徒刑五年六月；並皆為相關
從刑宣告之判決，駁回上訴人等關於此部分之第二審上訴。已詳
敘所憑證據及認定之理由，對於上訴人等所提出之辯解，何以不
可採，亦在理由內詳予指駁，俱有卷存資料可資覆按。甲○○上
訴意旨略以：系爭手槍係由乙○○攜往「天堂娃娃商店」，最後
亦由乙○○帶走，期間，伊雖曾短暫經手，縱有好奇一時把玩行
為，亦與共同持有之要件有別。況同案被告乙○○亦供稱，伊係
為制止乙○○開槍，方取走系爭手槍，原判決認伊為持有槍、彈
之共同正犯，自屬違誤等語。乙○○上訴意旨則以：(一)、原判決
以證人游仕帆、廖印雪、甲○○於偵查中之證詞，為不利於伊之
論斷。然未具體說明上開證人審判外陳述如何符合傳聞例外之情
形，即屬理由欠備。(二)、依游仕帆之證詞，其係先聽到碰一聲槍
響，再看到伊持槍對空開了二槍等語；原判決卻認定伊持槍對空
擊發三槍，洵有採證違法之可議。又游仕帆與甲○○關於案發經
過情形之證述並非全然相同，原判決就渠等供述歧異部分究係如
何取捨乙節，未詳予論敘說明，亦嫌理由不備。(三)、原判決事實
記載警員係經由查看現場監視器畫面及目擊證人之指證，於伊自
白前已知悉伊持有槍、彈犯行，認伊不符自首要件。但其理由則
載述警員係經由查訪目擊證人證詞、現場監視器錄影畫面及「游
仕帆證詞」，已先行知悉伊持有手槍之犯行，事實與理由之認定
非盡一致，同有理由矛盾之違法。況證人即警員程國禎、黃有信
，均未具體指出係於何時知悉伊持有槍、彈情事，原判決未依聲
請傳喚徐志輝，查明「天堂娃娃屋」係於何時交付監視錄影帶予
警方，僅憑警員個人主觀偏見，即認警方於伊坦述持有槍、彈之
前，業已合理懷疑伊持有系爭槍、彈等情，而未依自首規定減輕
其刑，併有違誤云云。
惟按犯罪事實之認定，證據之取捨及其證明力如何，乃事實審法
院自由判斷之職權，如其取捨不違背經驗法則與論理法則，即不
得指為違法，而據為上訴第三審之理由。原判決依憑證人廖印雪
、游仕帆、警員程國禎、黃有信之證詞，甲○○、乙○○部分之
供述，檢察官勘驗「天堂娃娃屋」現場監視錄影器畫面之勘驗筆
錄及翻拍相片、內政部警政署刑事警察局民國九十七年七月二日
、七月十一日刑鑑字第０九七００八四六四０、0000000
000號槍彈鑑定書、扣案制式手槍一支、由該槍所擊發之子彈
彈殼、關於紀錄文書部分之現場勘查報告、現場採證及取槍相片
、模擬開槍位置相片等證據資料，認定上訴人二人有共同持有系
爭槍、彈之犯行；復說明游仕帆、廖印雪、蔡輝明等於偵查中之
證詞，如何屬傳聞法則例外而得為證據之理由，以及承辦警員在
乙○○供承犯行前，已由查訪現場目擊證人游仕帆等人證詞、現
場監視器錄影畫面等具體事證，查悉乙○○涉及本件犯行，認警
方於乙○○自白前，即已發覺其犯罪，核與自首要件不符；暨此
部分事證已明，乙○○聲請傳喚證人即天堂娃娃屋負責人徐志輝
乙節，洵無必要等旨。所為論斷，核無違背客觀存在之經驗法則
與論理法則，係屬原審採證、認事之適法職權行使，並無上訴意
旨所指之違法情事。又依刑法第六十二條規定，自首僅係「得減
輕其刑」，減輕與否，事實審法院本有裁酌之權，是乙○○所辯
其係自首持有槍、彈犯罪乙節，即令非虛，原審未予減輕其刑，
經核亦無不合。乙○○上訴意旨以原判決未依自首之例酌減其刑
，洵屬不當云云，亦非依據卷內資料執為指摘之適法第三審上訴
理由。其餘上訴意旨，或就原審採證、認事職權之適法行使及原
判決已說明事項，徒憑己見，任意指摘為違法，或為單純事實之
爭執，均非適法之第三審上訴理由。應認上訴人等此部分上訴違
背法律上之程式，均予以駁回。
二、關於強制既、未遂部分：
按刑事訴訟法第三百七十六條所列各罪之案件，經第二審判決者
，不得上訴於第三審法院，為該法條所明定。本件關於甲○○所
犯強制未遂及乙○○所犯強制罪部分，原判決係維持第一審依刑
法第三百零四條第一項、第二項，分論上訴人等強制未遂及強制
罪刑之判決，駁回其等在第二審之上訴，核屬刑事訴訟法第三百
七十六條第一款之案件。依前開說明，既經第二審判決，自不得
上訴於第三審法院，上訴人等就此部分猶提起上訴，顯為法所不
許，亦均應予駁回。
據上論結，應依刑事訴訟法第三百九十五條前段，判決如主文。
中    華    民    國  九十八  年    十    月    八    日
                      最高法院刑事第八庭
                          審判長法官  洪  文  章
                                法官  王  居  財
                                法官  郭  毓  洲
                                法官  黃  梅  月
                                法官  邱  同  印
      本件正本證明與原本無異
                                      書  記  官
中    華    民    國  九十八  年    十    月   十三   日
                                                     Ｍ


司法院資訊處製作；財團法人民間司法改革基金會備份。
